臺灣高雄地方法院刑事判決　　　　　　　　　　　　九十一年度易字第三九九四號
　　公　訴　人　臺灣高雄地方法院檢察署檢察官
　　被　　　告　乙○○
右列被告因詐欺案件，經檢察官提起公訴（九十一年度偵字第一九六一六號），本院
判決如左：
    主  文
乙○○連續意圖為自己不法之利益，以無線方式盜用他人電信設備通信，處有期徒刑
參月，如易科罰金，以參佰元折算壹日。緩刑貳年。
    事  實
一、乙○○於民國九十一年四月二十二日晚間某時許，在高雄市○○區○○路巷口旁
    ，拾獲甲○○遺失之ＮＯＫＩＡ牌三三一○型行動電話一支，其內並置有中華電
    信股份有限公司（以下簡稱中華電信公司）之0000000000號行動電話
    ＳＩＭ識別卡一枚，乙○○竟意圖為自己不法之所有，將前開行動電話及ＳＩＭ
    識別卡予以侵占入已，並於發現該行動電話尚能通話撥打後，復基於意圖為自己
    不法利益之概括犯意，自九十一年四月二十三日上午六時五十五分許起至當日下
    午一時五十七分許止，在不詳地點，連續使用上開門號之相關通信設備與他人通
    訊，致使中華電信公司陷於錯誤，誤認乙○○係0000000000號行動電
    話ＳＩＭ識別卡之合法使用人而提供通訊服務，並將發話之通訊費用列入名義上
    租用人甲○○之帳單中，迨至該行動電話門號已不能撥打時，乙○○始將該行動
    電話門號ＳＩＭ識別卡丟棄，乙○○因而連續獲得免費使用行動電話通訊之財產
    上不法利益，合計新台幣（下同）三百五十三元。嗣經甲○○發現該行動電話及
    及ＳＩＭ識別卡遺失而報警究辦，始循線查獲乙○○而查知上情。
二、案經高雄市政府警察局苓雅分局移送台灣高雄地方法院檢察署檢察官偵查起訴。
    理  由
一、右揭事實，迭據據被告乙○○於警訊、偵查中及本院審理時坦承不諱，核與被害
    人甲○○於警訊及偵查中指訴之情節相符，並有行動電話業務申請書、同意書、
    通話明細表、扣押筆錄及贓物認領保管收據各一紙附卷可稽，被告自白顯與事實
    相符，應堪採信。本件事證明確，被告犯行洵堪認定。
二、按電信法第五十六條第一項構成要件所稱以有線、無線或其他電磁方式，盜接或
    盜用他人電信設備通信者，並不限於以盜拷他人行動電話之序號、內碼等資料於
    自己之手機內，為盜用之唯一方式，其他諸如：利用他人住宅內之有線電話，盜
    打他人電話為通信行為；或在住宅外之電話接線箱內，盜接他人之有線電話線路
    ，以自己之電話機盜打他人電話為通信行為；或意圖為自己不法之所有，竊取他
    人之行動電話手機，進而為盜打通信之行為；或僅以使用竊盜之意思，擅取他人
    之行動電話手機為盜打通信之行為等，不一而足，皆成立本罪（最高法院八十八
    年度台非字第四三號判決要旨參照）。而申請ＧＳＭ數位式行動電話者，須將所
    申請使用之門號登錄於電信公司交換機之資料庫內，行動電話則藉無線電波傳送
    代表門號之訊號，由電信公司收訊後，經與交換機內所儲存業已登錄開通之特定
    門號比對相符後，始得進行通話，故登錄在電信公司交換機資料庫之行動電話門
    號即屬電信法第二條第二款所稱電信用之相關設備之電信設備。是核被告拾獲被
    害人甲○○所遺失之行動電話一支（內置有ＳＩＭ識別卡）而予以侵占入已，並
    利用該行動電話傳送無線電波而盜用他人登錄於中華電信公司交換機資料庫之行
    動電話門號，藉此獲取免費通信之所為，係犯刑法第三百三十七條之侵占遺失物
    罪及電信法第五十六條第一項之盜用他人電信設備通信罪。又電信法第五十六條
    第一項係處罰詐得免繳電信通信費用不法利益之規定，乃刑法詐欺得利罪之特別
    法，依特別法優於普通法原則，自毋庸再論以詐欺得利罪（最高法院八十八年度
    台上字第五九０一號判決意旨參照），則公訴人認被告所為應依刑法第三百三十
    九條第二項之詐欺得利罪論處，而未以電信法第五十六條第一項之罪論處，尚有
    未洽，惟其基本事實同一，法院自得予以審理，並變更起訴法條。被告先後多次
    盜用他人電信設備通信之犯行，時間緊接，方法相同，觸犯構成要件相同之罪名
    ，顯係基於概括犯意為之，為連續犯，應依刑法第五十六條之規定以一罪論，並
    加重其刑。另被告侵占被害人甲○○所遺失之行動電話及ＳＩＭ識別卡後，再持
    以盜打以獲取不法之通信利益，其所犯前開二罪間，有方法結果之牽連關係，依
    刑法第五十五條規定，應從一重之連續盜用他人電信設備通信罪處斷。爰審酌被
    告未有犯罪前科記錄，有臺灣高雄地方法院檢察署刑案資料查註紀錄表及臺灣高
    等法院被告全國前案紀錄表各一份在卷可參，素行尚稱良好，因貪圖小利而為本
    件犯行，且所得利益僅三百五十三元，於犯罪後坦承犯行，尚知悔悟，而被害人
    甲○○並於偵查中表明願原諒被告犯行等一切情狀，量處如主文所示之刑，並諭
    知易科罰金之折算標準，以資懲儆。又被告前未曾受有期徒刑以上刑之宣告，已
    如前述，其因一時失慮，偶罹刑典，年紀尚輕仍具可塑性，經此偵審程序及科刑
    宣告之教訓後，應知警惕而無再犯之虞，本院因認所宣告之刑，以暫不執行為適
    當，爰併予宣告緩刑二年，以勵自新。至扣案之ＮＯＫＩＡ牌三三一０型行動電
    話一支，乃係被害人甲○○合法所有，而遭被告侵占之物，自應發還被害人，且
    業已發還被害人甲○○，有贓物認領保管收據一紙在卷可憑，而該行動電話中原
    置放之中華電信公司0000000000號行動電話ＳＩＭ識別卡一枚，並未
    扣案，且已遭被告丟棄，業經被告供承在卷可按，則該ＳＩＭ識別卡顯然業已滅
    失，均不另為沒收之諭知，併此敘明。
據上論斷，應依刑事訴訟法第二百九十九條第一項前段、第三百條，電信法第五十六
條第一項，刑法第十一條、第五十六條、第三百三十七條、第五十五條、第四十一條
第一項、第七十四條第一款，罰金罰鍰提高標準條例第一條前段、第二條，判決如主
文。
中      華      民      國    九十一    年     十二     月     二十     日
                                  臺灣高雄地方法院刑事第一庭
                                        法  官    陳玉聰
右正本證明與原本無異。
如不服本判決，應於送達後十日內，向本院提出上訴狀。
                                        書記官    鄭淑臻
中      華      民      國      九十一    年     十二     月    二十    日
附錄本判決論罪科刑法條全文：
電信法第五十六條第一項
意圖為自己或第三人不法之利益，以有線、無線或其他電磁方式，盜接或盜用他人電
信設備者，處五年以下有期徒刑，得併科新台幣一百五十萬元以下罰金。
刑法第三百三十七條
意圖為自己或第三人不法之所有，而侵占遺失物、漂流物或其他離本人所持有之物者
，處五百元以下罰金。
